【裁判字號】    95,訴,388
【裁判日期】    950511
【裁判案由】    侵權行為損害賠償
【裁判全文】
臺灣臺南地方法院民事判決               95年度訴字第388號
原      告  乙○○
被      告  甲○○
訴訟代理人  陳啟舜律師
上列當事人間請求侵權行為損害賠償事件，本院於民國95年4月
27日言詞辯論終結，判決如下：
    主    文
被告應給付原告新台幣陸萬捌仟元。
原告其餘之訴駁回。
訴訟費用由被告負擔五十分之一，餘由原告負擔。
    事實及理由
一、本件原告起訴主張：
（一）被告與原告及第三人黃桂足間因有案件爭訟，於民國（下
      同）93年12月2日上午11時許，接受偵訊後在臺灣臺南地
      方法院檢察署東側門口之公共場所，因一言不合，被告公
      然以「你少一個乳房」之足以貶損他人人格之言語侮辱原
      告，兩造並因而發生互毆事件，致原告受有右側腰部、左
      側膝部、頸部鈍傷等傷害。被告之公然侮辱及傷害行為，
      造成原告身心受創甚巨，為此，請求被告應就原告所受名
      譽上之傷害及身體上之傷害各賠償原告精神上慰撫金新台
      幣（下同）2,700,000元、300,000元，二者合計為3,000,
      000元。
（二）聲明：求為判決被告應給付原告3,000,000元。
二、被告雖不否認於上開時、地與原告及第三人黃桂足間發生口
    角爭執，惟抗辯稱：
（一）伊並未出手毆打原告，且未提及原告「有少一個乳房」等
      語，反係原告出手毆打被告，致被告受有右側臉部腹部鈍
      傷、右側手背挫傷並擦傷等傷害，原告並於被告受傷後偕
      同友人林進旺欲駕車離去就醫之時，與第三人黃桂足阻擋
      在第三人林進旺所駕駛之自小客車前，妨礙第三人林進旺
      駕車離去之權利，原告迄今尚未就其傷害被告之行為，賠
      償被告所受之損害。
（二）聲明：原告之訴駁回。
三、本院得心證之理由：
（一）原告主張被告公然污辱，而侵害其名譽權部分：
      原告主張被告於93年12月2日上午11時許，在臺灣臺南地
      方法院檢察署東側門口之公共場所，公然以「你少一個乳
      房」之足以貶損他人人格之言語侮辱原告等語，被告則以
      前情置辯。經查：原告指稱被告上開公然污辱之事實，業
      據第三人黃桂足於台灣地方法院檢察署93年度發查字第32
      64號妨礙自由等案件（下稱系爭偵查案件）調查時證述在
      卷（見該案件卷第16頁），且第三人林進旺亦於系爭偵查
      案件調查時證述：「甲○○說乙○○就是愛管這些事，才
      會少一個乳房」等語（見該案件卷第21頁）。而林進旺係
      駕車搭載被告甲○○前往臺灣臺南地方法院檢察署開庭之
      人，足徵二人誼屬至交關係菲淺，衡情第三人林進旺絕無
      虛構事實設詞誣陷被告之可能，故該證人前揭不利於被告
      之證言，應屬可信。參以被告於於系爭偵查案件調查時問
      時，亦曾稱：「我有罵乙○○他少一個乳房的女人」等語
      （但隨即改稱忘記有無此節云云，見該案件卷第22頁），
      益徵被告確曾於兩造發生口角之時，而口出上開侮辱言詞
      無疑；而本院93年度簡上字第354號刑事確定判決亦同此
      認定，並因而判處被告拘役15日確定在案，亦經本院依職
      權調閱該刑事卷宗查閱無訛，從而，被告空言否認此節，
      無可採信，原告主張其遭被告公然以乳房話題侮辱之事實
      ，足堪認定。
（二）原告主張被告傷害，而侵害其身體權部分：
      原告主張被告在前開時、地侵害其身體權部分，業據第三
      人證人林進旺、曾水泉於警詢中證述「乙○○與甲○○在
      臺南地院和臺南地檢兩棟房屋中間的道路上在拉扯，一看
      就知道在打架．．．她們在互拉相拉頭髮」等語（見台南
      市警察局第四分局南市警四刑偵字第488號卷宗第9、10、
      14頁），暨第三人黃桂足於警詢中證述被告與原告二人在
      臺灣臺南地方法院檢察署外「兩人徒手互扯頭髮後倒在地
      上」等語，悉相符合（見上開警卷第5、6頁），且第三人
      林進旺及曾水泉二人於系爭偵查案件調查時亦證述兩造在
      本院與臺灣臺南地方法院檢察署中間道路上「打架」等語
      （見系爭偵查案件卷第14頁），又第三人曾水泉於本院93
      年度簡上字第354號刑事案件審理時，復證稱兩造「拉扯
      、用手揮來揮去」等語（見該案件卷第46、48頁），此外
      ，並有郭綜合醫院診斷證明書1紙附於上開刑事案件卷宗
      可參（見台南市警察局第四分局南市警四刑偵字第488號
      卷宗第19頁），被告於與原告糾纏拉扯之過程中，出手毆
      打原告之事實，堪予認定；而本院93年度簡上字第354號
      刑事確定判決亦同此認定，並因而判處被告拘役20日確定
      在案，亦經本院依職權調閱該刑事卷宗查閱無訛，從而，
      被告空言否認為毆打原告一節，委無足採，原告主張其遭
      被告傷害之事實，足堪認定。
（三）原告主張其遭被告公然污辱及傷害之事實，堪予認定，已
      如前述，則原告請求被告應就伊公然污辱及傷害原告之行
      為，各賠償原告2,700,000元、300,000元之精神慰撫金，
      是否有理，現一一審究如下：
   1、按「因故意或過失不法侵害他人之權利者，負損害賠償責
      任。」、「不法侵害他人之身體、健康、名譽、自由、信
      用、隱私、貞操，或不法侵害其他人格法益而情節重大者
      ，被害人雖非財產上之損害，亦得請求賠償相當之金額。
      其名譽被侵害者，並得請求回復名譽之適當處分。」民法
      第184條第1項前段、第195條第1項分別定有明文。又按慰
      藉金之賠償以人格權遭受侵害，使精神上受有痛苦為必要
      ，至其核給之標準固與財產上損害之計算不同，惟非不可
      斟酌雙方身分、資力與加害程度，及其他各種情形核定相
      當之數額，最高法院51年台上字第223號亦著有判例可資
      參照。因此，依上開規定，原告因受被告不法侵害名譽及
      身體，致受有傷害，據以請求精神慰藉金，於法並無不合
      。
   2、原告係高中肄業、原從事修理自行車之工作（見本院95年
      4月27日言詞辯論筆錄），而被告亦係高中肄業（見台南
      市警察局第四分局南市警四刑偵字第488號卷宗第7頁）、
      現任職於理容院（見本院95年4月27日言詞辯論筆錄），
      兩造於本件事故發生時名下均無資產，亦有稅務電子閘門
      財產所得調件明細表2份附卷可參，本院審酌本件事故之
      發生係因兩造另有案件爭訟，於接受檢察官偵訊後，因一
      言不合，被告公然陳稱原告有女性重要身體特徵即乳房之
      缺憾等語污辱原告，雙方並因而發生互毆行為所致，暨原
      告因被告之毆打行為係受有右側腰部、左側膝部、頸部鈍
      傷等傷害等情，及上開兩造之身分、地位，原告請求被告
      分別就公然污辱及傷害原告之行為，各賠償原告2,700,00
      0元、300,000元，自嫌過高，應各核減為60,000元、8,00
      0元，方屬公允，逾此數額之請求，為無理由，不應准許
      。
（四）綜上所述，原告請求被告賠償68,000元（60,000+8,000=6
      8,000），為有理由，應予准許，逾此範圍之請求，即屬
      無據，應予駁回。
四、結論：本件原告之訴，為一部有理由，一部無理由，並依民
    事訴訟法第79 條，判決如主文。
中    華    民    國    95    年    5     月    11    日
                  民事第四庭    法  官陳淑勤
以上為正本係照原本作成。
如對本判決上訴，須於判決送達後廿日內向本院提出上訴狀
中    華    民    國    95    年    5     月    15    日
                                書記官林賢輝


司法院資訊處製作；財團法人民間司法改革基金會備份。
